【裁判字號】    94,訴,40
【裁判日期】    950117
【裁判案由】    侵權行為損害賠償
【裁判全文】
臺灣高等法院民事判決                    94年度訴字第40號
原      告  乙○○
訴訟代理人  丙○○
被      告  甲○○  原住新竹縣.
上列當事人間因被告公共危險等案件，經原告提起刑事附帶民事
訴訟，請求侵權行為損害賠償事件，經本院刑事庭裁定移送，本
院於民國95年1月10日言詞辯論終結，判決如下：
    主      文
被告應給付原告新臺幣拾肆萬柒仟柒佰拾玖元，及自民國94
年5月13日起至清償日止，按年利率5%計算之利息。
原告其餘之訴駁回。
訴訟費用由被告負擔十分之一，餘由原告負擔。
本判決第一項得假執行。
原告假執行之聲請駁回。
    事實及理由
一本件被告經合法通知，未於言詞辯論期日到場，核無民事訴訟
  法第386條所列各款情形，爰依原告之聲請，由其一造辯論而
  為判決。
二原告起訴主張：被告明知服用酒類，不能安全駕駛動力交通工
  具，猶於民國93年6月4日9時起至11時止，在新竹縣湖口鄉○
  ○路鳳林宮附近飲用酒類後，騎乘車牌號碼BF6-063號重型機
  車離開，沿臺一線北上方向行駛，行經新竹縣湖口鄉○○路與
  信全街交叉路口時，未注意人車動態等車前狀況，採取必要之
  安全措施，且客觀上並無不能注意之情事，竟疏未注意，適伊
  騎乘車牌號碼BQV-556號重型機車，沿前揭信全街由東往西方
  向駛至上開交叉路口，遭被告所騎乘之機車撞及，致伊人車倒
  地，受有頭部外傷併顱骨骨折、腦出血、左股骨骨折、左顴骨
  骨折等傷害，雖經送行政院衛生署新竹醫院急救，惟術後仍呈
  現右眼大腦皮質損傷性右側偏盲、左眼外傷性視神經病變合併
  視神經萎縮、失語症等狀態，可認係受有重大不治或難治之傷
  害。嗣經警囑天主教湖口仁慈醫院抽取被告血液檢測結果內含
  酒精成分高達每100毫升119.2毫克。被告所涉公共危險及過失
  重傷害罪責，業經法院判處應執行有期徒刑8月確定。爰依民
  法第184條第1項前段、第191條之2、第193條、第195條、第
  196條規定，請求被告給付醫療費新臺幣（下同）3萬0,655元
  、看護費6萬5,100元、喪失勞動能力42萬6,667元、精神慰撫
  金300萬元及車損5萬元，合計357萬2,42 2元及自起訴狀繕本
  送達翌日起算之法定遲延利息等語。
三按因故意或過失，不法侵害他人之權利者，負損害賠償責任。
  汽車、機車或其他非依軌道行駛之動力車輛，在使用中加損害
  於他人者，駕駛人應賠償因此所生之損害。不法侵害他人之身
  體或健康者，對於被害人因此喪失或減少勞動能力或增加生活
  上之需要時，應負損害賠償責任，被害人雖非財產上之損害，
  亦得請求賠償相當之金額。民法第184條第1項前段、第191條
  之2、第193條第1項、第195條第1項前段分別定有明文。查原
  告主張其在上揭時、地，遭酒後騎乘機車之被告過失撞傷，且
  被告過失行為與原告所受傷害間，有相當因果關係之事實，業
  據提出診斷證明書為證，並經臺灣新竹地方法院93年度交易字
  第115號、本院94年度交上易字第96號刑事判決認定，判處應
  執行有期徒刑8月確定，應堪信為真實。則原告本於侵權行為
  之法律關係，依上開規定請求被告負損害賠償責任，自屬有據
  。茲就原告得請求被告賠償之金額，分述如下：
  (一)關於醫療費部分：
    原告主張其因本件事故受傷住院治療，支出醫療費用30,655
    元等語，業據提出行政院衛生署新竹醫院診斷證明書、住院
    收據、出院病患收款費用明細表、天主教湖口仁慈醫院醫療
    費用收據、飛龍救護車有限公司救護車出勤記錄表等件為證
    （見本院94年度交附民字第16號卷＜下稱附民卷＞第11-13
    頁），除其中關於診斷證書費336元，非係因侵權行為所生
    財產上之損害，不得請求賠償外（最高法院66年度第5次民
    庭庭推總會議決議(二)參照），其餘醫療費3萬0,319元，依原
    告所受傷害及收據載明治療費別，自屬治療上之必要費用，
    應予准許。
  (二)關於看護費部分：
    原告主張其因本件車禍，受傷嚴重，意識不清及失語症，需
    專業看護，而支出看護費用6萬5,100元之事實，業據提出診
    斷證明書及新竹市病患服務協會出具之看護收據等件為證（
    見附民卷第14-18頁），核其全日看護費為1,900元，未逾越
    社會一般看護之行情價格，尚屬合理，堪予採信，應認原告
    支出上開看護費，即屬民法第193條第1項所定「增加生活上
    需要」，自得請求被告賠償。
  (三)關於喪失勞動能力部分：
    原告主張其因本件車禍，致左眼失明，右眼雖可矯正，惟視
    野已有缺損，被告應按其每月薪資3萬2,000元，給付其400
    日工資以為其勞動能力之損害賠償等語，固據提出財政部臺
    北市國稅局92年度綜合所得稅各類所得資料清單1紙為證，
    惟依該清單記載，原告於92年度之薪資總額為26萬2,500元
    ，顯無可能每月薪資達3萬2,000元，本院乃向其任職之迅雷
    有限公司函查，經該公司提出原告勞工保險卡，其上記載原
    告於離職前每月投保薪資為1萬6,500元，並為原告所不爭執
    （見本院卷第55、98頁），核與原告所提勞工保險局核定通
    知書記載原告平均月投保薪資1萬6,500元相符（見本院卷第
    102-104頁），是原告每月薪資應以16,500元為準；又依勞
    工保險局函及核定通知書記載，原告因本件車禍受傷，其殘
    廢程度核於第7等級660日職業傷病殘廢給付計36萬3,000元
    等情，認原告請求被告給付其400日工資之勞動能力損害賠
    償，尚屬合理。準此，原告得請求被告賠償勞動能力損害計
    22萬元（16,500÷30×400=220,000元）。
  (四)關於精神上損害賠償部分：
    查原告係66年8月26日出生，正值青壯年，卻因本件車禍受
    有頭部外傷併顱骨骨折、腦出血、左股骨骨折、左顴骨骨折
    等傷害，經急救手術後，仍呈現右眼大腦皮質損傷性右側偏
    盲、左眼外傷性視神經病變合併視神經萎縮、失語症等狀態
    ，可認係受有重大不治或難治之傷害，足徵本件車禍對其身
    體疼痛、心靈傷害甚鉅，是原告請求被告賠償非財產上損害
    之慰撫金，自屬有據。本院審酌原告現年28歲，原任職迅雷
    有限公司，92年度所得26萬2,500元，93年度所得64,000元
    ，已於94年4月30日離職，別無恒產；而被告現年37歲，92
    年度所得72,269元，93年度所得73萬元，並有房屋、土地各
    1筆，汽車2部，總值68萬5,402元，有稅務電子閘門財產所
    得明細表附卷足憑（見本院卷第14-20頁），並斟酌原告身
    心受創程度等一切情況，認為原告得請求之精神上損害賠償
    ，以150萬元為適當。
  (五)關於車損部分：
    因被告所涉非毀損罪，則原告所受車損，即非因犯罪所受損
    害，依刑事訴訟法第487條規定，原告不得提起刑事附帶民
    事訴訟，此部分之起訴，即有未合；況原告又非於移送民事
    庭後為追加，且未舉證以實其說，其請求自不應准許（最高
    法院92年度台上字第2653號判決要旨參照）。
  (六)按保險人依強制汽車責任保險法規定給付之保險金，視為加
    害人或被保險人損害賠償金額之一部分，加害人或被保險人
    受賠償請求時，得扣除之，該法第30條定有明文。查原告因
    本件車禍已受領強制汽車責任保險之保險金146萬7,680元之
    事實（1,400,000+67,680=1,467,680），有富邦產物保險股
    份有限公司強制汽車責任保險理賠文件簽收單、理算簽結作
    業等件附卷可稽，並為原告所不爭執（見本院卷第87、99頁
    ），依前揭說明，原告所得請求賠償之金額應扣除上開保險
    金。
  (七)綜上所述，原告所得請求之賠償金額為34萬7,739元（30,31
    9＋65,100＋220,000＋1,500,000=1,815,419*1,815,419-1,
    467,680 =347,739）。
四從而，原告依侵權行為損害賠償之法律關係，請求被告給付34
  萬7,739元及自起訴狀繕本送達之翌日即94年5月13日起至清償
  日止，按年利率5%計算之利息，為有理由，逾此範圍之請求，
  為無理由，應予駁回。又本件判決所命給付金額未逾50萬元，
  依民事訴訟法第389條第1項第5款規定，本院應職權宣告假執
  行。至原告敗訴部分，其假執行之聲請已失所附麗，應併予駁
  回。
五結論：本件原告之訴，為一部有理由，一部無理由，依民事訴
  訟法第385條第1項前段、第79條、第389條第1項第5款，判決
  如主文。
中    華    民    國    95    年    1     月    17    日
                  民事第十六庭審判長法  官  沈方維
                                    法  官  湯美玉
                                    法  官  張競文
正本係照原本作成。
如不服本判決，應於收受送達後20日內向本院提出上訴書狀，其
未表明上訴理由者，應於提出上訴後20日內向本院補提理由書狀
（均須按他造當事人之人數附繕本）上訴時應提出委任律師或具
有律師資格之人之委任狀；委任有律師資格者，另應附具律師資
格證書及釋明委任人與受任人有民事訴訟法第466條之一第一項
但書或第二項（詳附註）所定關係之釋明文書影本。
中    華    民    國    95    年    1     月    18    日
                                    書記官  章大富
附註：
民事訴訟法第四百六十六條之一（第一項、第二項）：
對於第二審判決上訴，上訴人應委任律師為訴訟代理人。但上訴
人或其他法定代理人具有律師資格者，不在此限。
上訴人之配偶、三親等內之血親、二親等內之姻親，或上訴人為
法人、中央或地方機關時，其所屬專任人員具有律師資格並經法
院認為適當者，亦得為第三審訴訟代理人。


司法院資訊處製作；財團法人民間司法改革基金會備份。
